【裁判字號】    98,司,59
【裁判日期】    990423
【裁判案由】    改選臨時管理人
【裁判全文】
臺灣彰化地方法院民事裁定  98年度司字第59號
聲  請  人  豐映科技股份有限公司
法定代理人  甲○○
相  對  人  世界生物能源股份有限公司
臨時管理人  乙○○
相  對人    乙○○
上列當事人間聲請改選臨時管理人事件，本院裁定如下：
    主  文
聲請駁回。
聲請程序費用新台幣壹仟元由聲請人負擔。
    理由
一、按公司或法人臨時管理人之選任，係以保障公司或法人不因
    董事會不為或不能行使職權，抑或全部董事均無法行使職權
    而有遭受損害之虞所由設，其選任自應以公司或法人之最佳
    利益為考量（參最高法院93年度台抗字第477號裁定意旨）
    。是依公司法及非訟事件法等相關規定，雖僅明定法院有依
    聲請選任臨時管理人之權，至解任、更換臨時管理人等則無
    明文，然依舉重明輕之法理，該臨時管理人既係經法院所選
    任，其若有不適任之情形，法院自得依聲請解任已選任之臨
    時管理人，並以公司或法人之最佳利益為據，重新選任臨時
    管理人，合先敘明。
二、聲請意旨略以：相對人乙○○為世界生物能源股份有限公司
    (下稱世生公司)之臨時管理人，於執行臨時管理人時，未依
    公司法規定於30日召開股東臨時會，又嗣後召開股東會時，
    並未於10日前通知股東，且股東會開會通知書之召集事由僅
    列舉「討論世界生物能源股份有限公司未來發展方向」，未
    載明選舉董監事議案，依公司法第201條規定，選舉董監事
    議案，不得以臨時動議提出，致該次股東會無法重新選舉董
    監事，另討論「討論世界生物能源股份有限公司未來發展方
    向」係討論公司「增資、減資後增資、歇業或結束清算」，
    惟相對人乙○○僅係臨時管理人，卻未依法於股東臨時會排
    入選任董事之議程，更提出上開影響世生公司重大營運之議
    案，又相對人係目前世生公司負責人，拒繳稅費，致世生公
    司遭法務部行政執行署彰化行政執行處要求罰款及利息，又
    因欠款使公司遭拍賣，相對人之舉有違法及越權行為，而請
    求解任乙○○臨時管理人之職務，於張榮興、鍾登科及蔡福
    德中選任一人或一人以上擔任相對人世生公司之臨時管理人
    等語。
三、相對人乙○○則辯稱略以：
  (一)世生公司前董事長於民國 (下同)98 年7月24日辭任後，
      公司原監察人陳錫南先生分別於同年8月10日、8月25 日
      、9月9日召開三次臨時股東會，皆因參與股東會之股數不
      足而宣告流會。嗣後，相對人於98年11月21日起接任臨時
      管理人，於同年12月14日召開第四次臨時股東會，原報到
      股東股數為25,866,700股，佔公司發行股之74.3 %，因股
      東戶號83號陳文圖與112號周碧玉報到後又取消報到，故
      最後實際報到股數僅19,653,700股，佔發行股之56.4% ，
      而未達三分之二股數，致股東臨時會又因參與股數不足而
      流會。另，已於99年3月23日寄發股東會議通知單，訂於
      99年4月15日召開第五次臨時股東會，有出席簽到卡為證
      。
  (二)聲請人所稱之勞保費、健保費、房屋稅及員工薪資等欠款
      ，乃係自98年5月起張榮興任職世生公司即未繳款或未給
      付薪資，並非相對人擔任臨時管理人時所負債務，且已對
      欠款等問題與債權人進行協商，並無聲請人所稱為有害公
      司利益之行為。
  (三)對於聲請人之請求，經世生公司主要股東晃誼科技股份有
      限公司許福龍代表人及其所屬股東 (股東數6,105,000 股
      )、得弘投資股份有限公司代表人曾緇鳩及其代表所屬股
      東 (股東數6,160,000股)、王中正及其所屬股東 (股東數
      4,557,000股)、陳錫南先生所屬股東 (股東數1,050,000
      股)、陳金德先生及其所屬股東 (股東數1,900,000股)、
      陳威信及其所屬股東 (股東數1,217,000股)及本人所屬股
      東股數15,000股，共計總股數為21,004,000股，佔公司總
      發行股數34,820,900股之60.3%，已超過公司半數股權表
      示不同意，且支持乙○○繼續擔任臨時管理人，有聲明書
      附卷可憑。
四、按公司法第208條之1所定選任臨時管理人事件，由利害關係
    人或檢察官向法院聲請。前項聲請，應以書面表明董事會不
    為或不能行使職權，致公司有受損害之虞之事由，並釋明之
    。第1項事件，法院為裁定前，得徵詢主管機關、檢察官或
    其他利害關係人之意見。第1項事件之裁定，應附理由。法
    院選任臨時管理人時，應囑託主管機關為之登記。非訟事件
    法第183條定有明文。查本院前依上開規定選任相對人為臨
    時管理員後，是否有聲請人所列舉事由，認其已不適任之情
    事，審酌如後。
五、經查：聲請人所舉相對人乙○○未依法召開臨時股東會選任
    董監事之事實，經乙○○提出擔任臨時管理人時召開第四次
    臨時股東會之出席股東簽名表、出席簽到卡為證，從而可認
    聲請人所述尚非事實。況相對人稱因公司董事、監察人辭任
    ，無法運作，已向經濟部申請自99年1月1日至99年12月31日
    止暫停營業，且有經濟部經授中字第09931508510號函附卷
    為證，又相對人自陳曾以電話向公司主管單位經濟部辦公室
    第三科確認於停業期間可免召開股東會，惟是否得免召開股
    東會雖尚待相對人提出相關之證明。設若停業期間確可免召
    開股東會，惟相對人仍於民國（下同）99年3月23日陸續通
    知股東於99年4月15日召開99年度第1次臨時股東會，則可認
    相對人並無不召開臨時股東會之事。
六、次查，聲請人以相對人乙○○擔任臨時管理人有違法及越權
    行為，而請求自張榮興、鍾登科及蔡福德中選任一人擔任臨
    時管理人為佳，然因上開三人尚非多數股東所認可之人選，
    如由其擔任臨時管理人，恐因股東對領導團隊欠缺信任與向
    心力，恐難發揮經營成效，且聲請人未對上開三人敘明對於
    公司之營運與債務清償等環節，其綜合能力有何優於相對人
    之處，況張榮興為前董事長，惟經相對人陳稱已向地檢署提
    出告訴尚在偵查中，其相關法律責任釐清前，並不適合擔任
    公司臨時管理人，另鍾登科律師雖有法律專業學識，與公司
    治理之間，要屬二事，而與經營能力之良窳更無必然關聯，
    又蔡福德對於擔任臨時管理人並無意願，有蔡福德之聲明書
    為證，是以尚難據此逕認上開三人堪勝此任。
七、末查，相對人乙○○就聲請人提出之公司欠款不為清償等情
    ，經其提出本院執行處彰院賢98司執秋字第19081號彰大電
    機工業公司延緩執行函為證，可認相對人乙○○並非對公司
    債務置之不理之情，應有盡其臨時管理人之責，並與債權人
    協商還款，聲請人所述，應屬誤認。
八、綜上，聲請人並未提出其他有關相對人乙○○有不利世生公
    司行為之具體事實，尚難認有須改選臨時管理人之必要，聲
    請人之聲請自難認有理由，應予駁回。
九、爰裁定如主文。
中    華    民    國    99    年    4     月    23    日
                  民事第二庭    法  官  李言孫
以上正本係照原本作成。
如對本裁定抗告，須於裁定送達後10日內向本院提出抗告狀。
中    華    民    國    99    年    4     月    23    日
                                書記官  詹國立

司法院資訊處製作；財團法人民間司法改革基金會備份。
